【裁判字號】    95,軍上,16
【裁判日期】    950814
【裁判案由】    長期逃亡
【裁判全文】
臺灣高等法院高雄分院刑事判決          95年度軍上字第16號
上  訴  人
即  被  告  甲○○
上列上訴人因長期逃亡案件，不服國防部高等軍事法院高雄分院
中華民國95年4 月14日第二審判決（95年上訴字第12號；起訴案
號：國防部中部地方軍事法院檢察署94年中偵字第323 號），提
起上訴，本院判決如下：
     主  文
上訴駁回。
     理  由
一、上訴意旨略以：上訴人即被告甲○○於95年3 月6 日原審準
    備程序即陳明要選任辯護人，並曾委任張蓁騏律師為辯護人
    ，惟張蓁騏律師於同年4 月10日原審審理庭時，於第一位證
    人交互詰問完畢後，即與被告商談後，當庭解除委任，其後
    進行之審理程序被告並無辯護人在場，訴訟程序於法有違；
    原判決認定被告應於94年4 月18日8 時前返營銷假，係以被
    告之請假單所載應銷假時間為依據，惟偵查卷第9 及16頁所
    附被告服役單位（空軍第六通信航管資訊中隊）現役軍人逃
    亡案件調查報告表記載：被告私自將該假單上收假時間4 月
    17 日2100 更改為4 月18日0800等語，原審對該假單收假時
    間之真實性亦未究明；又原審未能審酌被告因擔任職務之專
    長不符，致工作不力，遭單位記過多次，雖經申訴仍未獲解
    決，父母身體不佳等情狀，對被告為緩刑宣告，均有違背法
    令，為此提起本件上訴等語。
二、經查：
（一）被告甲○○於95年3 月6 日原審準備程序即要求選任辯護
      人，並曾委任張蓁騏律師為辯護人，惟張蓁騏律師在同年
      4 月10日原審審理庭時，於第一位證人謝家麟交互詰問完
      畢後，即與被告商談後，當庭解除委任，其後進行之審理
      程序被告並無辯護人在場等情，固有原審準備程序及審理
      筆錄可資為憑（見原審卷第19頁、第51-63 頁）。按被告
      固有於偵查及審判程序選任辯護人之權利，然除刑事訴訟
      法第31條第1 項規定強制辯護之情形外，法院告知被告得
      選任辯護人之權利後，被告未要求選任辯護人，法院自得
      進行審判程序，並無違法可言。本件原審法院於95年4 月
      10 日 之審理庭，已告知被告得選任辯護人之權利，此有
      該日審判筆錄可證（見原審卷第52頁），被告選任辯護人
      於該日審理程序，因與被告意見嚴重歧異而當庭解除委任
      ，被告並未表示異議，或要求另行選任辯護人，其仍繼續
      自行詰問證人，參與本件調查證據程序並為本案辯論，此
      均有當日審判筆錄在卷可按（見原審卷第55-63 頁），揆
      諸上開說明，原審進行之審判程序並無違法。
（二）被告服役單位空軍第六通信航管資訊中隊之「現役軍人逃
      亡案件調查報告表」記載：被告私自將本件假單上收假時
      間4 月17日2100更改為4 月18日0800等情，固有該調查報
      告表1 份可憑（見94年偵字第288 號卷第7-16頁）。惟被
      告應於94年4 月18日0800收假一節，業經被告於原審準備
      程序當庭表示不爭執（見原審卷第31頁），並經證人即被
      告之輔導長陳政得之證述明白（見94年中檢字第368 號卷
      第34頁），被告雖曾於原審審理中又稱：伊應返營銷假時
      間為94年4 月11日7 時30分等語（見原審卷第61頁），惟
      其所述與上開調查報告所載：被告私自將本件假單上收假
      時間4 月17日2100更改為4 月18日0800等情，亦不相符，
      尚難以此逕認該假單有何變造收假日期時間之情事，原判
      決依據陳政得之證言，被告之自白及該假單認定被告之犯
      罪事實，其採證於經驗法則無違，並無違背法令甚明。此
      外，是否為緩刑之宣告乃原審法院依職權為裁量之事項，
      原判決對為何不為緩刑之宣告，亦已詳載理由於判決書（
      見判決書第2 頁理由欄二、），更無違背法令可言。
三、綜上所述，本件原判決維持第一審論處上訴人甲○○意圖長
    期脫免職役而離去職役罪刑之判決，駁回其第二審之上訴。
    已詳認定犯罪事實之依據及憑以認定之理由，從形式上觀
    察，原判決並無任何違背法令之處。上訴意旨指摘原判決違
    背法令並無可採，為無理由，應予駁回。
據上論結，應依軍事審判法第206 條第1 項但書、刑事訴訟法第
396條第1項，判決如主文。
中    華    民    國    95    年    8     月    14    日
                  刑事第八庭    審判長法  官  李炫德
                                      法  官  李淑惠
                                      法  官  蔡國
以上正本證明與原本無異。
不得上訴。
中    華    民    國    95    年    8     月    14    日
                                      書記官  顏惠華


司法院資訊處製作；財團法人民間司法改革基金會備份。
